臺灣高等法院刑事判決　　　　　　　　 94年度上訴字第286號
上　訴　人
即 自訴 人
兼反訴被告　丙○○
代 理人 兼
選任辯護人　薛博允 律師
上　訴　人
即 自訴 人　乙○
上　訴　人
即 自訴 人　甲○○
上二人共同
代　理　人　薛博允 律師
被　　　告　戊○○
被　　　告
即 反訴 人　庚○○
上一人反訴
代 理 人兼
選任辯護人　蘇章巍 律師
上列上訴人，因自訴人自訴被告庚○○等二人詐欺等案件，及庚○○反訴被告丙○○誣告等案件，不服臺灣臺北地方法院92年度
自字第434號，中華民國93年11月9日第一審判決，提起上訴，本
院判決如下：
    主  文
原判決關於反訴被告丙○○部分撤銷。
丙○○行使偽造私文書，足以生損害於他人，處有期徒刑伍月，
如易科罰金，以參佰元折算壹日，緩刑參年。偽造之九十一年十
二月十四日「追加條款」壹份沒收。
其他上訴駁回。
    事  實
一、丙○○前曾借款共新台幣（下同）六百萬元給庚○○之母顏
    淑華。民國九十一年九月二十九日，庚○○經顏淑華之授權
    ，代理顏淑華與丙○○簽立和解書，由丙○○委託丁○○擔
    任見證人，雙方約定顏淑華積欠丙○○之「全部債務概括金
    額（含本金、利息、遲延利息、違約金、代繳稅捐等）」，
    同意以顏淑華所有坐落台北市○○區○○段二小段二一四地
    號、二一五地號土地及台北市○○區○○段二小段七四建號
    即門牌編號衡陽路十九號房屋之應有部分（下稱衡陽路十九
    號房地），折價清償，由顏淑華辦理移轉登記予丙○○，丙○○則支付顏淑華八十萬元作為過戶手續配合金。嗣丙○○
    與案外人劉甜英在九十一年十二月十三日簽定「共同投資買
    賣土地契約書」，約明由其二人共同出資以二千萬元之價購
    買上開顏淑華所有之衡陽路十九號房地，並各別指定登記名
    義人為乙○、甲○○，由案外人己○○擔任見證人。己○○
    詢問丙○○上開和解書所稱之「全部債務概括金額」何所指
    ，詎丙○○明知該和解書所指顏淑華之債務並不包括其用益
    上開衡陽路十九號房地應付之租金，竟為使劉甜英同意與其
    簽定上開「共同投資買賣土地契約書」，乃起意基於行使及
    偽造私文書之犯意，於九十一年十二月十三日，在台北市○○路六八巷三弄四號五樓劉甜英住處，利用不知情之成年人
    己○○製作不實之「本和解書簽立前乙方（即顏淑華）應收
    本件房屋租金全部與貸款六百萬元之利息（債權人丙○○）
    相抵歸於消滅。和解書人顏淑華」之「追加條款」一份（日
    期記載中華民國九十一年十二月【空白】日），於「和解書
    人顏淑華代理人」欄，偽造「代理人：庚○○」之署押（簽
    名）一枚，接續由丙○○於九十一年十二月間某日，以寄發
    存證信函給上開房地共有人為由，通知不知情之丁○○（成
    年人）攜帶其所保管之庚○○印章至台北市○○路十九號樓
    下交給林女之配偶艾俊民，由丙○○持以盜蓋在上開「追加
    條款」之代理人庚○○簽名（己○○所簽）下方為印文一枚
    ，並自行將日期填載為九十一年十二月「十四」日，而偽造
    上開「追加條款」私文書作為其所持有之和解書之附件（並
    盜蓋印文於騎縫處及「追加條款」修改之文字處各一枚），
    於九十二年六月六日向原審刑事庭自訴庚○○涉犯詐欺、業
    務侵占及背信罪嫌時，連同上開和解書一併影印提出於原審
    法院而持以行使之，均足以生損害於顏淑華之代理人庚○○
    。
二、案經庚○○向原審提起反訴。
    理      由
壹、反訴（即撤銷改判）部分：
一、訊據上訴人即反訴被告丙○○供認有請己○○寫就如事實欄
    所載之「追加條款」一件，及以影本附於其持有之上開和解
    書之後提出於原審法院之事實（見本院卷第四六頁），並有
    反訴被告於九十二年六月六日向原審提起自訴，狀附之九十
    一年九月二十九日和解書（見證人丁○○）及九十一年十二
    月十四日「追加條款」影本各一件足佐（見原審卷第一宗第
    九至十一頁）。惟否認有何偽造文書犯行，於原審辯稱：和
    解書之附加條款為真正，該印亦為反訴人庚○○之印章；
    本件反訴人庚○○之母顏淑華前向伊借款三百萬元，於七十
    二年三月二日設定抵押權，約定清償日期為七十三年三月一
    日，經登記在案，其後顏淑華陸續向反訴被告借款三百萬元
    以上，亦有七十四年間調款支票十張合計金額一百八十五萬
    四千八百元，系爭土地地價稅每年納稅額約八、九萬餘元，
    至九十一年止亦均由其代繳；追加條款係九十一年十二月十
    四日為處理九十一年訴字第五一三四號和解之遷讓房地事件
    ，由丁○○至台北市○○路十九號親自用印。在本院辯稱：
    附加條款是己○○所寫，寫好後伊打電話給庚○○，由庚○○通知丁○○拿印章到伊武昌街住處來蓋章云云。
二、經查，同案自訴人甲○○之母劉甜英與反訴被告因共同投資
    購買上開衡陽路十九號之房地，於九十一年十二月十三日簽
    定「共同投資買賣土地契約書」，由己○○擔任見證人，劉
    甜英持上開和解書讓鐘高芳過目，因該和解書僅記載「全部
    債務概括金額」，鐘高芳遂詢問反訴被告所謂「概括金額」
    係何所指，反訴被告說包括顏淑華應收取之租金，但和解書
    並未包括租金在內，反訴被告乃要鐘高芳書寫「追加條款」
    ，鐘高芳詢問「追加條款」如寫包括上開租金在內有無問題
    ？而且告知反訴被告說「附加條款」這樣寫要經過對方即庚○○的同意才可以，反訴被告說可以這樣寫，鐘高芳遂依反
    訴被告之意，於九十一年十二月十三日在劉甜英位於台北市
    ○○路六八巷三號寫就上開「追加條款」，惟日期欄中之「
    日」係空白（即中華民國九十一年十二月  日）。上開「附
    加條款」係反訴被告要提供給劉甜英作為投資購買上開房地
    之用，所以只寫一份並交給反訴被告持以請庚○○用印，鐘
    高芳並告知反訴被告一定要經庚○○蓋章，劉甜英才會同意
    投資等情，此經證人鐘高芳證述甚詳。並有證人鐘高芳提出
    之「共同投資買賣土地契約書」影本一件存卷可參。反訴被
    告亦稱對於證人鐘高芳之上開證述「無意見，他說的都實在
    。」等語在卷（見本院卷第八九至九一頁）。依和解書有三
    份（見第六條），而上開「附加條款」僅一份之情形，則該
    「附加條款」並非欲作為上開三份和解書之附件至明。則該
    「追加條款」係反訴被告為使劉甜英應允與其共同投資買受
    前揭衡陽路十九號房地，由反訴被告商請鐘高芳製作，以利
    劉甜英同意與其合資購買之用，情甚明灼。反訴被告辯稱該
    「追加條款」係為處理九十一年度訴字第五一三四號和解之
    遷讓房地事件云云，即非可採。
三、依卷附兩造所不爭執之九十一年九月二十九日和解書第一條
    、第三條之約定，反訴人之母顏淑華同意以其所有上開衡陽
    路十九號房地應有部分，折價與其積欠反訴被告之「全部債
    務概括金額（含本金、利息、遲延利息、違約金、代繳稅捐
    等）」為清償外（反訴被告稱其借給顏淑華之債權額為六百
    萬元。而其與劉甜英所簽定之前引投資合約書則載明系爭不
    動產買賣總價金為二千萬元。見本院卷第四六、一0五頁）
    ，並由反訴被告於立和解書日支付顏淑華八十萬元作為「過
    戶手續配合金」，將上開房地移轉登記予反訴被告（依反訴
    被告與劉甜英訂立之投資契約書，則指定登記在乙○、甲○○名下）。反訴被告供稱顏淑華只是上開房地共有人之一，
    但該屋共有三層樓都是伊在使用，每月應付租金十五萬五千
    元，顏淑華部分五萬五千元，其他共有人十萬元等語（見本
    院卷第四六頁）。反訴被告雖辯稱伊應付給顏淑華之租金，
    以其借給顏淑華六百萬元之利息相抵銷，及伊打電話給庚○○通知丁○○拿庚○○的印章到伊武昌街住處來蓋「附加條
    款」云云（見本院卷第四六、四七頁）。但此為反訴人所否
    認，並據陳稱丁○○在返還授權書時，才告訴伊有這一份「
    追加條款」，於此之前，伊並不知道有此事，亦不曾通知丁○○拿印章到反訴被告武昌街住處去用印，和解書是約定以
    伊母親所有之上開房地折價抵償向反訴被告借款之本息、違
    約金，並不包反訴被告應付之租金等語（見本院卷第四七、
    九一、九三頁）；及於原審直指反訴被告隱瞞其代收反訴人
    母親顏淑華應得租金上千萬元之事實（見原審卷第一宗第一
    四二頁）。依反訴被告所稱顏淑華之借款為六百萬元，而上
    開衡陽路十九號房地買賣價金值二千萬元，則依顏淑華同意
    以該房地折抵債務辦理過戶，顯見顏淑華積欠反訴被告除本
    金六百萬元外，包括利息、違約金及由反訴被告所代付之稅
    捐等在內，至少亦應有二千萬元，始符相當。從而，和解書
    約定上開房地折價清償之債務包括「本金、利息、遲延利息
    、違約金、代繳稅捐等」，顯然所謂「折價清償」係指顏淑
    華所積欠反訴被告尚未給付之本金、利息、遲延利息、違約
    金及由反訴被告已代繳之稅捐而言。如謂利息部分已由租金
    抵付，則此部分之利息債務業已全部清償，又何須於和解書
    內以括弧方式加以約定？其理甚明。此部分房地租金屬於顏
    淑華對於反訴被告之債權，非其所負之債務，既不在和解書
    約定可以抵償之債務金額範圍，如有更易或重新約定，當然
    應取得顏淑華之代理人即反訴人之同意，始得為之。此見之
    證人己○○受反訴被告代撰上開「附加條款」之際，特別叮
    嚀反訴被告「這樣寫要經過對方庚○○的同意才可以」等語
    ，可見一斑。由此可知被告所辯其應付給顏淑華之租金，已
    與顏淑華向其借款六百萬元之利息相抵銷一節，即有不實。
四、證人丁○○於原審及本院證稱：伊受丙○○之委託，在丙○○與顏淑華之代理人庚○○簽定和解書時擔任見證人，庚○○為方便代書戊○○辦理上開房地過戶手續，乃將印鑑章及
    顏淑華授權庚○○為代理人之授權書正本等文件交伊保管，
    因上開房地係共有，先由代書戊○○發存證信函通知共有人
    ，之後丙○○認為要再重新發函確認，即通知伊前去蓋章，
    伊於九十一年十二月下旬攜帶所保管之庚○○印章及顏淑華
    的授權書到衡陽路十九號，該處因不能停車所以就通知丙○○之配偶艾俊民下來拿印章及授權書去蓋章，伊因未上樓所
    以不知道丙○○究竟要蓋那一份存證信函。丙○○後來下樓
    先到隔鄰二十三號的超商影印授權書，再將印章、授權書正
    本交還，伊直接放入牛皮紙袋內，約過一個月，要將授權書
    正本及印章還給庚○○時，才發現內夾有一張連同授權書印
    文一併影印的「附加條款」影本在內，方知丙○○將印章盜
    蓋在偽造的「附加條款」上，庚○○並未通知伊去用印，伊
    發現後質問丙○○為何要偽造文書，林叫伊說不要管等語綦
    詳（見原審卷第一宗第一七二頁反面至一七四頁。第二宗第
    三頁反面、第六頁、第七頁反面、第八頁；本院卷第九一至
    就三頁），並提出與其所述連同授權書印文一併影印，及與
    證人己○○證述其代撰之「追加條款」日期欄中之「日」部
    分係空白等情相符之「追加條款」影本一件可參（見本院卷
    第一0八頁）。證人丁○○係受反訴被告之委任擔任見證人
    ，反訴人為方便代書作業，並將印章交由證人丁○○保管（
    見原審卷第一宗第一七二頁反面、第一七三頁），足見其深
    受兩造之信任。按證人係就其親身經歷之見聞而為陳述，縱
    與其中一造有僱傭關係，仍非不得為證。辯護人徒以證人丁○○任職於反訴人之工廠，質疑其證言為不實在，自屬個人
    之臆測。證人丁○○證述先前由代書戊○○代發存證信函給
    共有人，因反訴被告通知伊要重新發函確認，伊即帶反訴人
    之印章及顏淑華之授權書去蓋章一節，與反訴被告辯護人當
    庭所提之臺北郵局第三十九支局第二十七號存證信函（見本
    院卷第一0二頁），內載於九十一年十一月十三日曾委託戊○○發函通知共有人張仁德行使優先承買權，嗣因該共有人
    委由林維堯律師發函質疑庚○○之代理權，乃復於九十一年
    十二月以存證信函檢具顏淑華之授權書答復林律師等情相符
    ，足証證人丁○○所證不虛。證人丁○○已證稱伊因未上樓
    所以不知道要蓋那一份存證信函，辯護人以上開第二十七號
    存證信函之郵戳日期為九十二年一月八日與追加條款所載之
    日期不符，執為否認證人證言之真正，即無可取。反訴被告
    雖否認有影印交付如證人丁○○所提出之上開「追加條款」
    之情事，但參酌證人己○○證述其書就上開「追加條款」之
    後，即交給反訴被告，並叮囑要經庚○○蓋章之後，劉甜英
    （已先簽契約書）方同意共同投資，及證人丁○○所提出之
    上開「追加條款」影本日期欄之「日」為空白，並有授權書
    之印文等情，該紙「追加條款」顯然係反訴被告影印後不小
    心連同授權書正本、印章一併夾雜交給證人丁○○，丁○○
    收受時亦未仔細查閱以致未能及時發覺，情甚明灼。
五、綜據上述，本件依和解書所載，顏淑華以衡陽路十九號房地
    折價清償之債務範圍，並不包括「追加條款」所指之顏淑華
    應收取之上開房地租金，即顏淑華應給付反訴被告之借款利
    息，在和解書上並無與其對反訴被告享有之租金債權相抵銷
    之約定，反訴被告未經顏淑華之代理人即反訴人之同意，即
    以其名義以前述方法偽造上開不實之「附加條款」一份，並
    持以作為和解書之附件而影印提出於原審法院，並於審判中
    於其內容有所主張，自屬行使。凡此，當足以對庚○○之代
    理權發生損害。反訴被告上開所辯，無非飾卸之詞，不足採
    信。事證明確，反訴被告之犯行，堪以認定。
六、核反訴被告所為，係犯刑法第二百十六條之行使第二百十條
    之偽造私文書罪。其偽造顏淑華代理人庚○○之署押，及盜
    用「庚○○」印章持以盜蓋為印文，乃偽造私文書之部分行
    為，偽造後持以行使，偽造之低度行為，為行使之高度行為
    所吸收，均不另論罪。利用不知情之成年人己○○以遂行偽
    造私文書部分為間正犯。原審就此部分據以論科，雖非無見
    。然查，原判決一併論處反訴被告牽連犯有誣告罪刑，已有
    未合（詳後述），其認定反訴被告偽造上開「附加條款」持
    以自訴係為取得原由庚○○交付戊○○據以辦理所有權移轉
    登登記之過戶文件，及對於偽造上開私文書之犯罪時間、地
    點未翔實認定，均有不當，又就反訴被告所偽造之上開「附
    加條款」私文書未宣告沒收，同有違誤。反訴被告上訴意旨
    ，仍執前詞，否認犯罪，雖無可取。惟原判決關此部分既有
    可議，即屬無可維持，應予撤銷改判。爰審酌反訴被告偽造
    上開「附加條款」意在圖取免付租金之利益，及利於案外人
    劉甜英與其簽定共同投資契約之犯罪動機、目的及施用之手
    段，因而所造成被害人之損害，暨其犯後態度等一切情狀，
    量處如主文第二項所示之刑，並諭知易科罰金之折算標準。
    查反訴被告前未曾受有期徒刑以上刑之宣告，有本院被告全
    國前案紀錄表可徵，卷查反訴被告已屆耄耋之齡，或因一時
    失慮而罹刑章，經此教訓應知警惕，當無再犯之虞，本院因
    認對被告所處之刑以暫不執行為適當，併予宣告緩刑三年，
    以啟自新。偽造之九十一年十二月十四日「追加條款」一份
    （原本），為反訴被告所有供犯罪所用之物，業如前述，雖
    未扣案，但無證據證明已滅失（該原本現由反訴被告持有。
    見原審卷第二宗第三頁、第十五至十七頁），依刑法第三十
    條第一項第二款宣告沒收。
七、反訴意旨另以：反訴被告丙○○意圖使反訴人受刑事處分，
    捏造事實，向原審法院提起自訴反訴人於九十一年十一月二
    十九日簽訂之「和解書」（實係受騙簽訂）辦理上開衡陽路
    十九號房地過戶手續過程中，勾串代書戊○○共同為侵占、
    背信、詐欺等犯罪行為（自訴事實詳如貳、一自訴意旨所載
    ），因認反訴被告另牽連涉犯誣告罪嫌。按刑法誣告罪之成
    立，以告訴人所訴被訴人之事實必須完全出於虛構為要件，
    如所訴之事實未能積極的證明為虛偽，自不能據以推定告訴
    人所訴為誣告。經查，本件反訴被告即自訴人丙○○係認「
    其依和解書應盡之義務已全部完成，該等過戶應備文件均係
    依約應由被告庚○○交付自訴人之文件。被告庚○○本亦應
    備齊上揭過戶文件予自訴人。又自訴人及被告戊○○既均表
    示終止委託關係，被告戊○○自應將過戶書類交還自訴人，
    乃其與庚○○不將過戶書類歸還不動產受讓人即自訴人，庚○○又對於自訴人屢以電話、存證信函催告出面偕同辦理不
    動產移轉登記置之不理」等情，認反訴人庚○○涉犯上開自
    訴意旨所指之罪嫌。核其指訴由反訴人庚○○交付由同案被
    告戊○○持有之上開過戶文件，已由戊○○交還給庚○○之
    事實，並非虛構，至反訴被告認為其已依和解書給付庚○○
    八十萬元，庚○○即應履行上開衡陽路十九號房地之過戶手
    續，從而自行認為戊○○與反訴人應將上開過戶文件交付反
    訴被告，此乃對於契約解釋之認知有所誤會所致，並非虛構
    事實，所為尚與誣告罪之要件不符。又反訴被告偽造上開「
    追加條款」，雖將之附於其所持有之和解書之後一併影印提
    出於原審法院，稽其偽造之目的在於使劉甜英同意共同投資
    ，已如前述。該「追加條款」與其自訴事實亦無何關連性，
    足徵反訴被告並無以之作為誣告反訴人之意甚明。依反訴意
    旨所載，此部分事實與前揭論罪部分有裁判上一罪關係（見
    本院卷第九九頁），不另無罪之諭知。
貳、本訴（即上訴駁回）部分：
一、自訴人丙○○、乙○、甲○○於原審自訴意旨略以：被告庚○○受其母顏淑華授權，於九十一年九月二十九日與丙○○
    寫立和解書，同意以台北市○○區○○段二小段二一四地號
    、二一五地號土地及台北市○○區○○段二小段七四建號即
    門牌編號衡陽路十九號房屋持分抵償債務，並收受八十萬元
    過戶手續配合金，是依和解書之約定，被告庚○○應代理顏
    淑華將房地辦理所有權移轉登記與丙○○指定之人，並應備
    齊過戶書類含顏淑華授權書及庚○○印鑑證明書各三份、土
    地及建物所有權狀三張、
    、房地產賣契約書副本二份及移轉登記申請書二份，交付自
    訴人丙○○及指定人即自訴人乙○、甲○○，以憑辦理過戶
    手續。自訴人及被告庚○○於九十一年十二月三十一日乃共
    同委託擔任代書之被告戊○○辦理前揭土地現值、房屋契稅
    之申報，及為系爭房地移轉所有權登記之代理，被告戊○○
    並因而收受上開不動產所有權移轉登記之包含買賣雙方和解
    書、交付買賣價金全部付清書及其他全部文件，且收取自訴
    人乙○交付之代書費二萬二千元。詎被告戊○○不以專業知
    識查明上揭不動產於七十五年一月三十一日為第三人查封在
    案，逕行於九十一年十二月三十一日向台北市稅捐稽徵處中
    正分處申報土地增值稅及契稅，倘自訴人按被告戊○○之申
    報書，向台北市稅捐稽徵處中正分處繳納土地增值稅及契稅
    後，將因上述查封登記之影響，無法移轉所有權登記，而受
    損害；自訴人為此乃親自並於九十二年四月二十八日以台北
    郵局第三九支局存證信函通知其終止委任關係，惟被告戊○○不將上開所有委託文件繳回，並意圖收取不當之代書費，
    竟稱顏淑華之授權書及庚○○之代理權印鑑證明書等文件要
    交還其本人。然自訴人丙○○依和解書應盡之義務已全部完
    成，該等過戶應備文件均係依約應由被告庚○○交付自訴人
    之文件，至剩餘之產權移轉登記僅為自訴人委由何人為代理
    人而已；自訴人及被告戊○○既均表示終止委託關係，被告
    戊○○自應將過戶書類交還自訴人，其不將過戶書類歸還不
    動產受讓人即自訴人，顯有易持有為所有之故意與行為，並
    違背受託人應返還文件與委託人之任務，已生損害於自訴人
    ，而以一行為觸犯刑法第三百四十二條背信罪、第三百三十
    六條第二項業務侵占罪嫌，並有詐欺罪嫌。又被告庚○○本
    亦應備齊上揭過戶文件予自訴人丙○○及指定人即自訴人乙○、甲○○，詎其勾串被告戊○○將渠收受之過戶書類不交
    還自訴人，又對於自訴人屢以電話、存證信函催告出面偕同
    辦理不動產移轉登記置之不理，且被告戊○○亦係因其要求
    故不願將上揭過戶書類交還自訴人，其二人有犯意之聯絡及
    行為之分擔，為共同正犯，並提出台北郵局第三九支局存證
    信函第七四七號、和解書、土地買賣所有權移轉契約書、台
    北市稅捐稽徵處中正分處印花稅大額憑證應納稅額繳款書。
    因認被告庚○○、戊○○涉犯業務侵占、背信、詐欺等罪嫌
    。
二、訊據被告庚○○、戊○○均否認涉有自訴人所指之犯行，戊○○辯稱：自訴人丙○○原稱前揭不動產由其本人查封，如
    稅單開立即配合撤封，詎系爭不動產之賦稅經核定後竟不願
    繳款，其遂於九十二年四月二十八日寄發存證信函告知自訴
    人終止委任關係，並將所受交付之文書各交還兩造；又本件
    尚未收取代辦費用，僅收取印花稅二萬二千六百二十六元、
    二百七十七元共二筆。庚○○辯稱：伊係因自訴人丙○○之
    指定而共同委託被告戊○○辦理不動產移轉登記，原不相識
    ，殊無勾串共同侵占可能；且於自訴人丙○○拒絕繳納移轉
    登記所需契稅及土地增值稅，致被告戊○○無法辦理土地移
    轉登記而終止與自訴人丙○○間之委任後，伊與被告戊○○
    之委任亦告終止，被告戊○○將原屬伊山所有為辦理不動產
    移轉登記手續所交付之顏淑華授權書、庚○○印鑑證明、戶
    人所有之物，雙方合約書亦僅約定伊應配合受委託之代書即
    被告戊○○辦理移轉不動產所有權，並非約定移轉上開文件
    之所有權予自訴人，是既因自訴人未能按通知辦理繳稅手續
    而無法辦理過戶，伊受領上開文件，尚難謂有何將持有自訴
    人之物變為所有之侵占情事；再者，伊並未受自訴人委任處
    理任何事務，自與刑法背信罪之構成要件不符；況本件經代
    書即被告戊○○代為寄發存證信函通知系爭房地共有人依法
    行使優先承買權，而經共有人共同委託林維堯律師表示共同
    行使優先承買權在案，足徵系爭房地係因不可歸責於被告之
    事由，致無法依和解書約定辦理系爭房地所有權移轉予自訴
    人丙○○指定之人，殊難遽認被告有自訴人所指侵占、背信
    犯行；末自訴人乃自行決定給付八十萬元紅包交付支票，被
    告並未實施詐術向自訴人丙○○騙取屬於自訴人丙○○之財
    物，自無詐欺之犯行等語。
三、經查，依兩造所不爭執之上開和解書第一條之規定，僅約定
    顏淑華積欠自訴人丙○○之全部債務概括金額，同意以上開
    不動產折價清償。被告庚○○依該和解書之約定，僅負有將
    系爭房地移轉登記之義務而已；至自訴人所指被告應交付之
    過戶書類，即含顏淑華授權書及庚○○印鑑證明書各三份、
    土地及建物所有權狀三張、
    份、房地產賣契約書副本二份及移轉登記申請書二份，均無
    非為被告履行上開移轉登記義務時所應齊備之文件，自訴人
    亦不否認原係由被告庚○○交付被告戊○○，而不屬其所有
    ，是縱被告庚○○未交付上開文件以履行移轉登記之義務，
    自訴人亦僅得循民事救濟程序請求其履行債務，而未能以其
    自己已履行和解書所約定支付之八十萬元即謂取得前揭文件
    之所有權甚明。被告戊○○受自訴人丙○○與被告庚○○共
    同委任關係終止後，將上開文件交還被告庚○○，事屬當然
    ，尚無業務侵占、背信之罪嫌。自訴人復未能具體指摘被告
    庚○○就此部分與被告戊○○有何行為之分擔或犯意聯絡，
    自無從遽憑為不利之認定。經查，被告戊○○收受之二萬二
    千元，乃用以支付系爭房地過戶所需之印花稅，有台北市稅
    捐稽徵處中正分處印花稅大額憑證應納稅額繳款書在卷可按
    。至被告庚○○收受之八十萬元，顯然係基於和解書約定第
    三條其他約定(一)而來，有該和解書可參。本件雖無法完成過
    戶，自訴人自可循和解書之約定處理前開款項，被告庚○○
    於本院審理期間，並已將該受領之八十萬元為自訴人丙○○
    清償提存於法院，有臺灣臺比地方法院€九十四年三月七日
    提存書影本一件可參，均尚難認被告等有何意圖為自己不法
    所有之犯意或施用詐術而使自訴人陷於錯誤之情。
四、按刑事訴訟法第三百十九條所定得提起自訴之人，限於因犯
    罪而直接被害之人。經查，本件自訴人乙○、甲○○僅為自
    訴人丙○○依和解書指定之系爭房地登記名義人，尚難認其
    有何因犯罪而直接被害之情形，自無提起自訴之餘地。原審
    依自訴人丙○○所提出之證據資料，以前開論斷認均無從使
    法院據而對被告等有何不利之認定，就自訴人丙○○自訴被
    告庚○○、戊○○部分為無罪之諭知；以自訴人乙○、甲○○自訴被告庚○○、謝義部分，因與刑事訴訟法第三百十九
    條第一項之規定相左，依同法第三百三十四條之規定，而為
    不受理之判決。經核均無不合，自訴人三人上訴意旨，仍執
    前詞，執以指摘原判決此部分不當，為無理由，應予駁回。
據上論斷，應依刑事訴訟法第369條第1項前段、第368條、第364
條、第299條第1項前段、刑法第216條、第210條、第41條第1項
、第74條第1款、第38條第1項第2款、罰金罰鍰提高標準條例第1
條前段、第2條，判決如主文。
中　　華　　民　　國　　94　　年　　4　　月　　18　　日
　　　　　　　　　刑事第二十一庭審判長法　官  溫耀源
　　　　　　　　　　　　　　　　　　  法　官  邱同印
　　　　　　　　　　　　　　　　　　  法　官  吳  燦
以上正本證明與原本無異。
偽造文書部分如不服本判決，應於收受送達後十日內向本院提出
上訴書狀，其未敘述上訴之理由者並得於提起上訴後十日內向本
院補提理由書（均須按他造當事人之人數附繕本）。
其他部分不得上訴。
          　　　　　　　　　　　　　　書記官  陳靜姿
中　　華　　民　　國　　94　　年　　4 　　月　　18　　日
附錄：本案論罪科刑法條全文
刑法第216條
行使第二百十條至第二百十五條之文書者，依偽造、變造文書或
登載不實事項或使登載不實事項之規定處斷。
刑法第210條
偽造、變造私文書，足以生損害於公眾或他人者，處五年以下有
期徒刑。
